臺灣新北地方法院民事判決
111年度訴字第400號
原      告  楊鈺筠  

被      告  林雍詔  
            張綉鳳  
            林麟    

上列當事人間請求侵權行為損害賠償事件，經本院於民國111年4
月12日言詞辯論終結，判決如下：
    主  文
原告之訴及假執行之聲請均駁回。
訴訟費用由原告負擔。   
    事實及理由
一、原告主張：緣被告林麟之配偶係原告之姐，原告與被告林麟
    間原有夙怨，詎林麟於民國110年3月25日上午8時34分許，
    尾隨原告至被告林雍詔、張綉鳳夫妻所共同經營之進富蔘藥
    行（下稱系爭地點），原告見狀欲以行動電話錄音蒐證，被
    告林麟竟強搶原告之行動電話摔在地上，欲毀壞使之不能錄
    音。經被告張綉鳳撿起原告行動電話返還原告，原告隨即開
    始錄音。被告林雍詔、張綉鳳2人明知被告林麟有上述不法
    強搶原告行動電話摔在地上及指稱「原告毒死林麟之妻」之
    行為，於臺灣新北地方法院檢察署（下稱新北地檢署)110年
    度偵字第46029號妨害名譽案件（下稱系爭偵查案件）中，
    為使被告林麟免於刑事責任，同謀幫助被告林麟，作證謊稱
    被告林麟並無上開行為，使林麟於系爭偵查案件中獲不起訴
    處分。民事共同侵權行為並不以行為人間有共同謀意為必要
    ，亦即縱系爭偵查案件中林麟獲不起訴處分，被告3人仍共
    同不法侵害原告名譽。為此，爰依民法第185條第1項前段、
    第2項規定，請求被告3人連帶給付原告精神慰撫金新臺幣（
    下同）55萬元，及自起訴狀繕本送達翌日起至清償日止，按
    週年利率5%計算之利息等語。聲明：被告林雍詔、張綉鳳、
    林麟等3人應連帶給付原告55萬元，並自起訴狀繕本送達之
    翌日起至清償日止，按週年利率5%計算之利息；願供擔保請
    准宣告假執行。
二、被告均答辯聲明：駁回原告之訴及假執行之聲請。陳述各略
    以：
  ㈠被告林雍詔及張綉則以：原告只是到伊等經營之中藥行店裡
    拿1張藥單要來抓2帖藥，在店內碰到被告林麟，原告與被告
    林麟吵架，與伊等並無關等語。
  ㈡被告林麟部分：伊並未與原告嚷，都是原告自己嚷等語，並
    提出系爭偵查案件不起訴處分書1件。
三、本院之判斷：
　㈠按當事人主張有利於己之事實，就其事實負有舉證之責，民
    事訴訟法第277條，定有明文。民事訴訟如係由原告主張權
    利者，應先由原告負舉證之責，若原告先不能舉證，以證實
    自己主張之事實為真實，則被告就其抗辯事實即令不能舉證
    ，或其所舉證據尚有疵累，亦應駁回原告之請求(最高法院1
    7年上字第917號裁判意旨參照)。就侵權行為言，被害人應
    就行為人因故意或過失，不法侵害其權利之事實負舉證責任
    (最高法院70年度台上字第2550號裁判意旨供參）。
  ㈡原告主張被告林麟於110年3月25日在系爭地點強搶原告行動
    電話摔於地，誣指原告毒死林麟之妻，致原告名譽受有損害
    ，被告林雍詔、張綉鳳同謀幫助被告林麟，而於系爭偵查案
    件中作證謊稱被告林麟並無上開行為，使林麟於系爭偵查案
    件中獲不起訴處分，被告3人共同侵害原告之名譽等語，為
    被告3人否認，辯以上詞。查：
　　⒈原告上開主張，雖提出照片2張、錄音光碟及譯文各1件、
      臺灣高等法院105年度上字第1098號民事判決、新北地檢
      署檢察官110年度偵字第46029號不起訴處分書、臺灣高等
      法院107年度上字第269號調整租金等案調解回報單、切結
      書、電費繳費單、眼科門診收據等件影本為憑，然其中臺
      灣高等法院105年度上字第1098號民事判決、臺灣高等法
      院107年度上字第269號調整租金等案調解回報單、眼科門
      診收據均與本件事實無關；另照片2張、切結書、電費繳
      費單僅係證明原告先前居住之地址，不足以證明被告等人
      有何侵權行為。而原告所提上開不起訴處分書，依其內容
      所載，就被告林麟是否強搶原告之行動電話後，摔落於地
      面乙節，被告林雍詔於該案證稱已不復記憶等語，而觀以
      原告所提供事發當時之蒐證錄音譯文，可知原告先後兩次
      指摘被告林麟摔搶伊行動電話又摔掉等語，惟被告林麟就
      第一次之指責並未回應，第二次則答以「我何時搶手機，
      我只是趴（撥）一下」等語，從而被告林麟究係因不喜遭
      原告持行動電話在其面前錄音，而隨手撥開致該行動電話
      墜地，抑或將原告手持之行動電話搶過後，用力摔落於地
      ，實非無疑。再參以該行動電話落地後，原告仍可持以蒐
      證錄音，功能無損等情，經原告於偵查中證述在卷，從而
      據此當可認定該行動電話當非經人刻意用力摔砸在地，是
      就此部分尚無從僅憑原告之片面指訴，而無其他佐證，即
      率認被告林麟有何強暴行為。再查，再觀諸原告所提供於
      偵查中所提之錄音譯文所載「...原告（下稱楊）：『不要
      以為劉家給你靠，我不信劉家』、被告（下稱林）：『你這
      姓林，給你姓林帶衰』、楊：『阮無姓林』、林：『阮二伯的
      兒子的女兒...』、楊：『你免在親拉戚，你怎樣欺負我，
      怎樣詛咒，又講我給你某吃著吐血，我跟你記永遠，你這
      樣冤枉我，欺負我，當時沒告你，是你好狗命，你某沒死
      』、林：『阮某是妳要毒死她，才沒死』、楊『喔，我是要把
      她毒死，有聽到，講我要將他太太毒，伊某在醫院肝硬吐
      血，講我將他毒死』、林：『講她跟他灌開水』...」等內容
      ，該錄音譯文核與原告於本件所提錄音譯文（原證2）相
      同(且為被告等不爭執真正)，經對比對話前後文，可知被
      告林麟提及「原告要將其配偶毒死」等語，實係針對原告
      就於渠等家族恩怨指責被告林麟而為之被動回應，並非主
      動為之，再參以全段對話之內容，亦未見被告林麟就該事
      件有何強調、渲染之情事，是以無從認定被告林麟有將「
      原告要毒死被告林麟之配偶」乙事，散布於眾之意圖，自
      與刑法第310條第1項誹謗罪嫌之構成要件有間，而認被告
      林麟並無強制、誹謗犯行，對之予不起訴處分。原告不服
      聲請再議，亦經臺灣高等法院檢察署以111年度上聲議字
      第512號處分書駁回再議確定等情，除有系爭偵查案件不
      起訴處分書外，並經本院調取系爭偵查案件卷宗查閱屬實
      。是原告所提上開證據，尚不足以證明被告林麟有何故意
      或過失不法侵害原告名譽之行為。
　　⒉另原告主張被告林雍詔、張綉鳳2人明知被告林麟有侵害原
      告名譽權之行為，仍為使被告林麟免於刑事責任，而於系
      爭刑事案件中為被告林麟作證稱謊，幫助被告而共同侵害
      原告之名譽等語，為被告林雍詔、張綉鳳否認。查，系爭
      刑事案件中僅有被告林雍詔以證人身分傳訊到庭作證，被
      告張綉鳳則自始未於系爭刑事案件中出席作證（見系爭刑
      事卷宗2卷第25頁、第27-31頁），業據本院調取系爭偵查
      案件卷宗查閱屬實，原告對於被告張綉鳳之上開主張，顯
      屬無稽。至於被告林雍詔係經檢察官傳訊而於系爭偵查案
      件到庭作證，並當庭合法具結（見系爭刑事卷宗2卷第33
      頁），依法據實證述，難謂有何幫助被告林麟為不法侵害
      原告名譽之行為。更何況，被告林麟並未構成對原告之侵
      權行為，業經本院認定如前，從而，原告主張被告林雍詔
      、被告張綉鳳2人應與被告林麟負共同侵權行為責任云云
      ，亦無理由，不應准許。
四、綜上，原告依民法第185條第1項前段、第2項規定，請求被
    告3人連帶給付原告精神慰撫金55萬元，及自起訴狀繕本送
    達翌日起至清償日止，按週年利率5%計算之利息，為無理由
    ，應予駁回。原告之訴既經駁回，其假執行之聲請失所附麗
    ，併駁回之。
五、本案事證已臻明確，兩造其餘主張陳述及所提之證據，經審
    酌後認於本判決結果不生影響，爰不一一論述，附此敘明。
六、結論：原告之訴為無理由，依民事訴訟法第78條，判決如主
    文。
中　　華　　民　　國　　111 　年　　4 　　月　　26　　日
                  民事第八庭    法　官　陳翠琪
以上正本係照原本作成
如對本判決上訴，須於判決送達後20日內向本院提出上訴狀。如
委任律師提起上訴者，應一併繳納上訴審裁判費。
中　　華　　民　　國　　111 　年　　4 　　月　　26　　日
                                書記官　曾怡婷